【裁判字號】    97,聲,866
【裁判日期】    970711
【裁判案由】    發還擔保金
【裁判全文】
臺灣板橋地方法院民事裁定               97年度聲字第866號
聲  請  人  乙○○
上列聲請人聲請發還擔保金事件，本院裁定如下：
    主  文
聲請駁回。
聲請費用由聲請人負擔。
    理  由
一、按有下列各款情形之一者，法院應依供擔保人之聲請，以裁
    定命返還其提存物或保證書：（一）應供擔保之原因消滅者
    ；（二）供擔保人證明受擔保利益人同意返還者；（三）訴
    訟終結後，供擔保人證明已定二十日以上之期間，催告受擔
    保利益人行使權利而未行使，或法院依供擔保人之聲請，通
    知受擔保利益人於一定期間內行使權利並向法院為行使權利
    之證明而未證明者；第102 條第1 項、第2 項及第103 條至
    前條之規定，於其他依法令供訴訟上之擔保者準用之，民事
    訴訟法第104 條第1 項、第106 條前段分別定有明文。是以
    供擔保人欲以訴訟終結後，已定20日以上之期間催告受擔保
    權利人行使權利而未行使為由，向法院聲請裁定命返還擔保
    物者，須以供擔保人證明其已合法催告受擔保利益人行使權
    利，為其前提要件。另按公司設立登記後，經中央主管機關
    廢止其登記，該公司即失其存在之法律上根據，應解散及行
    清算程序，以處理債權債務及公司財產。而股份有限公司之
    清算，如公司法或章程未另有規定或股東會未另選清算人時
    ，以全體董事為清算人，於執行職務之範圍內，為公司負責
    人，有公司法第322 條第1 項、第8 條規定可參。故應送達
    公司之文書，自應以董事全體為代表人，並送達之，全體董
    事收受後始發生送達之效力（台灣高等法院96年度抗字第27
    1 號裁定意旨參照）。
二、本件聲請意旨略以：聲請人與相對人總染企業股份有限公司
    間請求給付票款事件，聲請人前遵本院92年度裁全字第7677
    號民事裁定為擔保假扣押，曾提供新台幣（下同）1,000,00
    0 元為擔保金，並以本院93年度存字第82號提存事件提存在
    案。茲因該假扣押執行程序業經強制執行完畢（本院93年度
    執全字第83號與93年執字第17602 號清償債務強制執行併案
    執行），並核發債權憑證，是該訴訟業已終結。聲請人復於
    96年11月26日聲請限期催告相對人就聲請人依本院92年度裁
    全字第7677號假扣押裁定所供擔保行使權利，本院於96年12
    月5 日准許，以板院輔民毅96年度聲字第3048號函命相對人
    於文到21日內就聲請人依本院92年度裁全字第7677號假扣押
    裁定所供擔保行使權利，並向本院為行使權利之證明，惟相
    對人迄未行使，爰提出本院92年度裁全字第7677號民事裁定
    、93年度存字第82號提存書、96年12月5 日板院輔民毅96年
    度聲字第3048號函等影本各1 份為證，聲請返還前開提存之
    擔保金等語。
三、經查，聲請人以本院92年度裁全字第7677號假扣押裁定，供
    擔保提存1,000,000 元後，聲請本院為前開假扣押執行程序
    ，嗣經核發債權憑證而經執行完畢等情，業據本院調閱上開
    卷宗查核屬實，固已符合民事訴訟法第104 條第1 項第3 款
    所定之訴訟終結情形。然聲請人聲請本院以96年度聲字第30
    48號事件通知催告相對人公司行使權利當時，係以「甲○○
    」一人為相對人公司之法定代理人而為前開主張，此經本院
    調閱前揭聲請催告行使權利事件卷宗查證無誤，然相對人公
    司業在上開時間之94年9 月19日，即經中央主管機關經濟部
    以經授中字第09 43479607 號函廢止公司登記在案，此有經
    濟部公司登記資料庫查詢結果1 紙在卷可按，相對人公司即
    失其存在之法律上根據，依法應解散及行清算程序，以處理
    債權債務及公司財產（公司法第26條之1 、同法第24條參照
    ）。乃相對人公司迄未向法院呈報清算人，此亦有桃園地方
    法院桃院永民科字第0970017772號函附卷可憑，則此際因公
    司法並無規定，相對人公司章程亦未另有規定、股東會亦未
    另選清算人，自應以該公司全體董事（依聲請人陳報之變更
    登記表，共有三人）為清算人，於執行職務之範圍內，為公
    司之負責人（公司法第322 條第1 項、第8 條可參）。故聲
    請人為上開催告相對人公司行使權利行為時，自應以該公司
    全體董事為相對人之法定代理人並送達之，全體董事收受後
    始發生送達之效力（縱認聲請人亦屬該公司董事之一，而無
    庸併列為相對人公司清算中之法定代理人，上開通知亦應送
    達於其餘全體董事始足當之）。然查聲請人前揭聲請本院通
    知相對人公司催告行使權利之書狀，暨本院循其主張所為對
    於相對人公司之通知，皆僅列相對人公司董事之一之「甲○
    ○」為相對人之法定代理人而為送達，而未併通知其餘董事
    ，自難認為已生合法之催告效果，要與民事訴訟法第106 條
    準用第104 條第1 項第3 款之要件不符。
四、另縱認本件聲請人因屬相對人公司董事之一，而有公司法第
    213 條規定之適用，惟類此情事亦應由相對人公司之監察人
    （依聲請人陳報之變更登記表所載為「林達雄」）代表相對
    人為清算中之法定代理人方屬適當，亦即聲請人本應列相對
    人公司之監察人為該公司之法定代理人並為限期催告行使權
    利之舉措。惟依卷內資料所載，聲請人亦未自行或聲請法院
    依前述方式為之，因此聲請人所為行使權利之催告對象顯亦
    不符上開規定無疑。
五、綜上所述，本件聲請人之聲請於法尚有未合，不能准許。
六、依民事訴訟法第95條、第78條，裁定如主文。
中    華    民    國    97    年    7     月    11    日
                  民事第二庭    法  官  蕭胤瑮
以上正本證明與原本無異。
如對本裁定抗告，須於裁定送達後10日內向本院提出抗告狀，並
應繳納抗告裁判費新臺幣1,000元。
中    華    民    國    97    年    7     月    11    日
                                書記官  曹復


司法院資訊處製作；財團法人民間司法改革基金會備份。
